臺灣高等法院臺南分院刑事判決　　　　　九十一年度上訴字第八七一號　Ａ
　　　上　訴　人
　　　即　自訴人　乙　○　○
　　　被　　　告　甲　○　○
右上訴人因被告偽證案件，不服臺灣臺南地方法院中華民國九十一年六月十七日第一
審判決（九十一年度自字第一九八號），提起上訴，本院判決如左：
      主      文
上訴駁回。
      理      由
一、本件上訴人即自訴人於原審自訴意旨略以：甲○○於九十一年六月六日，在臺灣
    臺南地方法院九十年度自字第四二三號背信、偽造文書、詐欺案件枝柳於本院八
    審理時，當庭具結而為虛偽陳述，並與事實不符，因認其涉有刑法第一百六十八
    條偽證罪嫌云云。
二、按犯罪之被害人得提起自訴，刑事訴訟法第三百十九條第一項固定有明文，惟此
    之被害人係指犯罪之直接被害人而言。又「刑事訴訟法第三百十一條（按即現行
    法第三百十九條）所定得提起自訴之人，係限於因犯罪而直接被害之人，必其人
    之法益由於犯罪行為直接所加害，若須待乎他人之另一行為而其人始受損害者，
    即非因犯罪直接所受之損害，不得提起自訴。至個人與國家或社會，因犯罪而同
    時被害者，該被害之個人，固亦得提起自訴，但所謂同時被害，自須個人之被害
    與國家或社會之被害由於同一之犯罪行為所致，若犯罪行為雖足加國家或社會以
    損害，而個人之受害與否，尚須視他人之行為而定者，即不能謂係同時被害，仍
    難認其有提起自訴之權。刑法上之誣告罪，得由被誣告人提起自訴，係以誣告行
    為一經實施，既足使國家司法上之審判權或偵查權妄為開始，而同時又至少必使
    被誣告者受有名譽上之損害，縱使審判或偵查結果不能達到誣告者欲使其受懲戒
    處分或刑事處分之目的，而被誣告人在名義上已一度成為行政上或刑事上之被告
    ，其所受名譽之損害，自係誣告行為直接且同時所加害。至於他人刑事被告案內
    為證人、鑑定人、通譯之人，在審判或偵查時，依法具結而為虛偽之陳述，固足
    使採證錯誤，判斷失平，致司法喪失威信，然此種虛偽之陳述，在他人是否因此
    被害，尚繫於執行審判或偵查職務之公務員採信其陳述與否而定，並非因偽證行
    為直接或同時受有損害，即與刑事訴訟法第三百十一條（按即現行法第三百十九
    條）所稱之被害人並不相當，其無提起自訴之權，自不待言」，此有二十六年度
    渝上字第八九三號判例足資參照。
三、本件自訴人乙○○自訴被告甲○○涉犯刑法第一百六十八條偽證罪，其所指被告
    直接侵害者係國家法益，自訴人並非本件犯罪之直接被害人，依法即不得提起自
    訴，原審因而不經言詞辯論，逕為諭知不受理之判決。本院經核原判決認事用法
    ，並無不合。上訴意旨仍執陳詞，指摘原判決不當，為無理由，應予駁回，並不
    經言詞辯論為之。
四、據上論斷，應依刑訴訟法第三百七十二條、第三百六十八條，判決如主文。
中    華    民    國      九十一      年      八      月        二      日
                                  臺灣高等法院臺南分院刑事第一庭
      審判長法官  茆    臺    雲
                                            法官  董    武    全
                                            法官  李    文    福
右正本證明與原本無異。
如不服本判決，應於判決送達後十日內向本院提出上訴狀，其未敘述理由者並應於提
出上訴狀後十日內向本院補提理由書（應附繕本)。
                                      法院書記官  李    良    倩
中    華    民    國      九十一      年      八      月        六      日
